【裁判字號】    90,台上,7348
【裁判日期】    901130
【裁判案由】    偽造文書
【裁判全文】
最高法院刑事判決                                九十年度台上字第七三四八號
    上  訴  人  甲○○○
右上訴人因偽造文書案件，不服臺灣高等法院臺南分院中華民國八十八年九月一日第
二審判決（八十八年度上訴字第一○八八號，起訴案號：臺灣臺南地方法院檢察署八
十六年度偵字第一一二三八號），提起上訴，本院判決如左：
    主  文
上訴駁回。
    理  由
按刑事訴訟法第三百七十七條規定，上訴於第三審法院，非以判決違背法令為理由，
不得為之。是提起第三審上訴，應以原判決違背法令為理由，係屬法定要件。如果上
訴理由狀並未依據卷內訴訟資料，具體指摘原判決不適用何種法則或如何適用不當，
或所指摘原判決違法情事，顯與法律規定得為第三審上訴理由之違法情形，不相適合
時，均應認其上訴為違背法律上之程式，予以駁回。本件原判決撤銷第一審判決，就
上訴人甲○○○部分，改判依牽連犯，從一重仍論處上訴人共同行使偽造私文書，足
以生損害於他人罪刑（處有期徒刑八月，共同被告陳文榮、王宗興、王陳春惠部分，
業經原判決改判均論處有期徒刑一年，各緩刑三年確定）。上訴人之上訴意旨略稱：
上訴人非基督和平教會執事或同工，不能參加民國八十四年十月三十一日之教會執事
會議，則究係何人出席該次會議、陳頌榮曾否參與、會議決議內容如何，上訴人均無
從知悉，此外又無其他積極事證，足以證明上訴人知悉陳頌榮未出席該次會議及其簽
名係偽造，更無證據證明上訴人與其餘被告有犯意聯絡，原判決認定上訴人與陳文榮
、王宗興、王陳春惠為本件行使偽造私文書犯罪之共同正犯，有違刑事訴訟法第一百
五十四條之規定，而其理由內未敘明上訴人知悉陳頌榮未出席該次會議及其簽名係偽
造之證據及理由，又有判決理由不備之違法。再者上訴人僅在儲蓄互助協會關懷儲蓄
互助社擔任司庫，基督和平教會於八十四年十一月十五日持借款申請書、借據向關懷
儲蓄互助社借款時，上訴人祇是基於司庫身分，收受互助社會員借款申請文件後，轉
送互助社理事會審核，自不能以上訴人收受基督和平教會申請貸款文件後將之轉送互
助社理事會，即認上訴人係與陳文榮、王宗興、王陳春惠共同行使偽造之借款申請書
、借據及執事會議紀錄。況且陳頌榮乃系爭借款之連帶保證人，並非借款人，而本件
申貸案係八十四年十一月十五日提出，距八十四年十月三十一日之執事會議，已相隔
十五日之久，陳頌榮之前亦曾擔任過基督和平教會申請貸款案之連帶保證人，上訴人
未查覺有異，逕將本件相關申貸文件轉送互助社理事會，並無不當。原判決未說明何
以認定上訴人知悉陳頌榮之簽名乃他人所偽造，即遽爾論處上訴人罪刑，有判決適用
法則不當之違法云云。
惟查原判決依憑上訴人及原審共同被告陳文榮、王宗興、王陳春惠一致供認：渠等均
係基督和平教會會員，陳文榮係該教會八十四年十月三十一日執事會會議之主席，王
宗興擔任記錄，王陳春惠列席與會，辦理系爭貸款之相關文書則係委由甲○○○提交
關懷互助會貸款委員會批准等語、告訴人代表人范如甄之指訴、證人陳頌榮之證言、
卷附之基督和平教會八十四年十月三十一日會議紀錄影本、借款申請書影本、借據影
本及內政部警政署刑事警察局八十八年一月十二日刑鑑字第二四四五號、八十八年四
月二十二日刑鑑字第三六五三二號鑑驗通知書各乙份等證據資料，認定上訴人有其事
實欄所載之犯行，已於理由內詳敘其調查證據之結果及取捨證據認定之理由。並就上
訴人及原審共同被告陳文榮、王宗興、王陳春惠等人否認犯罪之辯解，認均非可採，
一一予以指駁、說明。就形式上觀察，原判決並無理由不備或適用法則不當等違背法
令之情形。再者原判決係以：「儲蓄互助協會因上訴人提出上開偽造『陳頌榮』簽名
之文件，致該協會誤認陳頌榮亦係該次借款之真正連帶保證人，而陷於錯誤如數交付
一百萬元（新台幣），有前述借款申請書、借據存卷可憑」、「上訴人係陳文榮之妻
，又是在儲蓄互助協會關懷儲蓄互助社擔任司庫，復參與該互助協會審查本件貸款之
會議，不惟為告訴人代表人范文甄所供明，並有其提出之儲蓄互助協會關懷儲蓄互助
社八十四年十一月十五日理事會、社務會會議記錄及轉帳傳票各一份在卷足考」，說
明上訴人已參與行使偽造私文書詐貸款項等犯罪構成要件之行為，且與陳文榮、王宗
興、王陳春惠有意圖為自己不法所有之犯意聯絡。經核此項證據論斷及理由說明，乃
事實審法院無違於證據法則之採證認事自由判斷職權之合法行使，並未違法。上訴意
旨以原判決理由內未說明其何以知悉系爭會議紀錄、借款申請書及借據上之陳頌榮簽
名係偽造云云，指摘原判決理由不備及適用法則不當，顯非依據卷內資料而為主張之
適法第三審上訴理由。上訴意旨就事實審法院採證認事自由判斷職權之合法行使，再
為單純事實上爭辯，並據之漫指原判決理由不備及適用法則不當，自非合法之第三審
上訴理由。其上訴違背法律上程式，應予駁回。
據上論結，應依刑事訴訟法第三百九十五條前段，判決如主文。
中      華      民      國     九十     年     十一     月     三十     日
                              最高法院刑事第一庭
                                  審判長法官  施  文  仁
                                        法官  張  淳  淙
                                        法官  林  永  茂
                                        法官  蕭  仰  歸
                                        法官  張  清  埤
      右正本證明與原本無異
                                              書  記  官
中      華      民      國     九十     年     十二     月      五      日


司法院資訊處製作；財團法人民間司法改革基金會備份。
